臺灣新竹地方法院刑事判決　　　　　　　100年度易字第112號
公　訴　人　臺灣新竹地方法院檢察署檢察官
被　　　告　顏恭信
上列被告因竊盜案件，經檢察官提起公訴（99年度偵字第7085號
），本院判決如下：
    主  文
顏恭信犯毀壞安全設備竊盜罪，累犯，處有期徒刑拾壹月。
    事  實
一、顏恭信前於民國91年間，因強盜案件，經臺灣板橋地方法院
    以91年度訴字第2583號判決判處有期徒刑7 年1 月，嗣提起
    上訴，經臺灣高等法院以92年度上訴字第1090號判決駁回上
    訴，嗣再提起上訴，經最高法院以92年度台上字第4760號判
    決駁回上訴確定，於92年9 月16日入監執行，並於97年6 月
    11日縮短刑期假釋出所，所餘刑期交付保護管束，嗣於98年
    11月21日保護管束期滿假釋未經撤銷，視為已執行完畢。
二、詎猶不知悔改，基於意圖為自己不法所有之竊盜犯意，於99
    年6 月11日上午9 時45分許，以不詳之方式，侵入陳巧芸位
    在新竹縣新埔鎮鹿鳴里2 鄰黃梨園12－1 號之住處，破壞上
    址2 樓陳巧芸母親臥室房門之門鎖（無故侵入住宅、毀損部
    分均未據告訴），竊取放置在該房間木櫃抽屜之人民幣1,70
    0 元、港幣500 元、玉飾手鐲1 只、金項鍊1 條（重約1 兩
    ）等財物得手，適陳巧芸進入該臥房浴室刷牙撞見身著黃色
    上衣（陳巧芸母親所有，逃逸時脫掉丟棄在2 樓樓梯口）之
    顏恭信，放聲驚叫「你是誰？」，顏恭信立即沿樓梯奔下1
    樓往外跑，翻越圍牆，騎乘預先停放該處之車牌號碼797 －
    DCZ 號普通重型機車往新埔鎮市區方向逃逸。因陳巧芸之鄰
    居陳能山聽聞呼喊聲走出屋外察看，看見顏恭信騎乘機車逃
    逸，追躡至大茅埔橋（起訴書誤載為大芋埔橋）下方處楊新
    一路段附近攔下顏恭信，因顏恭信藉口有事處理執意離開，
    陳能山只好記下顏恭信騎乘之上開機車車號後，報警處理而
    循線查獲。
三、案經新竹縣政府警察局新埔分局報告臺灣新竹地方法院檢察
    署檢察官偵查起訴。
    理  由
壹、程序方面：
    按被告以外之人於審判外之陳述，雖不符前四條之規定，而
    經當事人於審判程序同意作為證據，法院審酌該言詞陳述或
    書面陳述作成時之情況，認為適當者，亦得為證據；又當事
    人、代理人或辯護人於法院調查證據時，知有第159 條第1
    項不得為證據之情形，而未於言詞辯論終結前聲明異議者，
    視為有前項之同意，刑事訴訟法第159 條之5 第1 項、第2
    項分別定有明文。查本件被告以外之供述證據及卷內以其記
    載為內容之文書證據，雖屬被告以外之人於審判外之言詞陳
    述，惟被告未於本院言詞辯論終結前就相關證據無證據能力
    ，聲明異議，依上開規定，即視為同意於審判程序作為證據
    ，復經本院審酌陳述作成時之情況，認為適當，而認得作為
    本件之證據。
貳、實體部分：
一、認定犯罪事實所憑之證據及理由：
    訊據被告顏恭信坦承於99年6 月11日上午，有騎乘其所有之
    797-DCZ 號重型機車，在上揭案發地點附近之大茅埔橋下，
    為證人陳能山攔下並記下車號之事實，惟矢口否認有何竊盜
    犯行，辯稱：上揭時間被告是去新埔跟人拿毒品，因為身上
    有毒品不能跟陳能山回去，才會要陳能山記下車號云云。查
    ：
（一）證人即被害人陳巧芸於案發當晚8 時30分許接受警詢時即
      指稱：99年6 月11日上午9 時45分許，在住家發現有小偷
      闖進我家，我當時在住家2 樓我母親的房間浴室刷牙，從
      鏡子中看見小偷，小偷之長相為平頭、瘦瘦高高的，放置
      在母親房間櫃子抽屜內之人民幣1,700 元、港幣500 元、
      玉手鐲1 只、金項鍊1 條均遭竊（見偵查卷第6 、7 頁）
      ；於99年10月15日偵訊時證稱：當時我有透過浴室鏡子看
      到小偷，小偷的外觀及財物損失情形就如我描述給警察那
      樣，母親房間門鎖鎖頭被撬壞（見偵查卷第42頁）；於99
      年12月27日（被告到案後指認被告本人）再次接受警詢時
      指稱：我在第一次警詢時所述均實在，我確定被告就是侵
      入我住處行竊財物之人，被告的特徵完全與案發當時之小
      偷相符（見偵查卷第21頁）；於本院審理時證稱：案發當
      天看到小偷的特徵是平頭、瘦瘦的、大約160 多公分，我
      近視2 百多度，以我和小偷相距約2 、3 步之距離，從鏡
      子裡面我沒有辦法很清楚看到小偷的臉孔，但是可以看出
      小偷是平頭、瘦瘦的、160 多公分（見本院易字卷第34至
      39頁）等語，證明證人上開住處2 樓，於上揭時間確實遭
      小偷侵入竊取財物，且證人於案發當時所看到小偷之臉部
      正面及身材特徵，均與被告相符之事實。
（二）證人陳能山於警詢、偵訊與本院審理時之證述：證人於警
      詢、檢察官訊問時略稱：我聽到鄰居有人在尖叫，我出去
      看，歹徒是先翻牆到菜園，再到大馬路騎機車跑掉，我就
      騎機車追出去，我是沿著歹徒逃走的路線追趕，在大茅埔
      橋下方20公尺處攔下歹徒，他跟我說另有要事，就掙脫騎
      機車往新埔方向逃逸，我就記下歹徒作案用之機車號碼79
      7-DCZ 號，車尾綁有一件黃色輕便型雨衣（見偵查卷第10
      、51頁）；於本院審理時證稱略以：從陳巧芸家衝出來的
      人身穿藍色短袖，身高約160 至170 公分，短頭髮，我站
      的位置比較高，可以清楚看到歹徒怎麼牽機車、騎機車走
      的過程，機車後面掛一件黃色輕便雨衣，從歹徒騎機車離
      開，到我騎機車追出去差不多相隔10分鐘以內，差不多找
      了1 、2 分鐘就找到被告，我當時是依據被告身上穿的衣
      服顏色，車子後面掛著黃色雨衣來判斷，我在現場問被告
      是不是剛才到我鄰居家偷東西，他說他很忙、沒空、要走
      了，他沒有承認或否認，就一直說他有事要先走了，要我
      先記下他的車號等語（見本院易字卷第39頁背面至43頁）
      。證人陳能山既是清楚目睹小偷自陳巧芸住處內逃出及騎
      乘機車逃走之過程，且所為關於小偷特徵之證述其中機車
      後方綁黃色輕便型雨衣乙節，與翻拍自案發地點前監視器
      畫面相符（見偵查卷第14頁），可信度相當高，再者，機
      車後方綁有黃色輕便雨衣之情形，衡情應該不多見，證人
      據此特徵尋小偷逃逸方向追躡，亦僅見被告一人與證人所
      目擊之歹徒特徵相符（見本院易字卷第43頁）；又被告既
      辯稱未為本件犯行，何以證人陳能山於攔下被告、質問被
      告是否為小偷時，被告口頭上並沒有否認，只是一味稱有
      事要先走，此反應亦與常情不符；另被告稱當日是去新埔
      跟藥頭拿毒品，身上有毒品，所以不敢跟陳能山回去，然
      查，被告於警詢時自承是99年6 月11日中午12時許，到新
      埔地區跟綽號「小高」之男子買毒品（見偵查卷第66頁）
      ，可見被告是在遭證人陳能山攔下後才去拿毒品，被告此
      部分之辯解，並不可採。
（三）此外，復有案發現場及由證人陳巧芸住處前監視錄影畫面
      翻拍照片5 紙（見偵查卷第12至14頁），佐證證人陳巧芸
      、陳能山上開證述內容為真實；車籍查詢－基本資料詳細
      畫面（見偵查卷第16頁），證明車號797 －DCZ 號普通重
      型機車為被告所有之事實；新竹縣政府警察局新埔分局99
      年11月11日竹縣埔警偵字第0997003112號函暨逃逸路線簡
      圖2 張（見偵查卷54至56頁）、100 年6 月29日竹縣埔警
      偵字第1007001914號函暨路線說明圖（見本院易字卷第62
      、63頁）1 份，證明證人陳能山攔下被告處，距離案發地
      點最短路程為2.2 公里、最遠路程2.8 公里，騎乘機車所
      需時間各約為6 分鐘、9 分鐘，以此客觀之路程、時間均
      不長觀之，證人陳能山證述於目睹小偷騎乘機車離開現場
      後，即騎乘機車自後追躡，而於大茅埔橋下攔下被告，實
      屬可能，況且證人陳能山追躡小偷時主要辨別的特徵是小
      偷所騎乘之機車後方有綁一輕便型黃色雨衣，此點特徵亦
      恰與被告被陳能山攔下時之情節相符。
      綜上所述，本件事證明確，被告所為辯解，顯係事後卸責
      之詞，均不足採信，被告加重竊盜犯行已堪認定，應依法
      論罪科刑。
二、論罪科刑之理由：
（一）按，被告行為後，刑法第321 條第1 項業於100 年1 月26
      日修正公布，並自同年1 月28日施行，該條項第1 款修正
      前為「於夜間侵入住宅或有人居住之建築物、船艦，或隱
      匿其內而犯之者。」法定刑為「處6 月以上、5 年以下有
      期徒刑。」修正後則為「侵入住宅或有人居住之建築物、
      船艦，或隱匿其內而犯之者。」法定刑為「處6 月以上、
      5 年以下有期徒刑，得併科新臺幣10萬元以下罰金」，是
      修正後刪除「於夜間」之要件，及增加「得併科新臺幣10
      萬元以下罰金」，比較修正前、後規定，自以修正前之規
      定有利於被告，依刑法第2 條第1 項前段規定，應適用修
      正前之規定。
（二）次按，刑法第321 條第1 項第2 款所謂安全設備，指依社
      會通常觀念足認有防盜之設備而言（最高法院25年上字第
      4168號判例意旨參照），而門鎖具有防盜之作用，自屬該
      款安全設備，被告毀壞證人陳巧芸上開住處2 樓房間門鎖
      後進入房內，自符合該款加重之規定。
（三）核被告所為，係犯修正前刑法第321 條第1 項第2 款之毀
      壞安全設備竊盜罪。另按「毀越門扇而入室行竊，其越入
      行為即屬侵入住宅，已結合於所犯加重竊盜之罪質中，無
      更行構成侵入住宅罪之理」（最高法院27年上字第1887號
      判例參照），查被告之行為，徵諸上開說明，自不另論刑
      法第306 條第1 項之侵入住宅罪。又毀壞門鎖等安全設備
      ，亦本為刑法第321 條第1 項第2 款之犯罪加重要件，即
      不再另論以毀損罪名（最高法院83年度臺上字第3856判決
      參照），附此敘明。
（四）被告有事實欄所示犯罪、科刑及執行情形，有卷附臺灣高
      等法院被告前案紀錄表1 份可稽，其於受有期徒刑執行完
      畢後，5 年以內故意再犯本件加重竊盜罪，應依刑法第47
      條第1 項規定，論以累犯，並加重其刑。
（五）爰審酌被告有多項前科，素行不良，甫假釋期滿執行完畢
      ，猶不知警惕，不思以正當途徑獲取財物而為本件犯行，
      法治觀念薄弱，漠視他人財產法益，實值非難，於本院準
      備、審理程序訊問時仍矢口否認犯行，未見悔悟之意，及
      其智識程度、生活狀況等一切情狀，量處如主文所示之刑
      。
三、適用法律：
（一）刑事訴訟法第299 條第1 項前段。
（二）刑法第2 條第1 項前段、修正前第321 條第1 項第2 款、
      第47條第1 項。
本案經檢察官黃惠欣到庭執行職務。
中    華    民    國   100    年    8     月    12    日
                  刑事第三庭    法  官  魏瑞紅
以上正本證明與原本無異。
如不服本判決應於收受本判決後10日內向本院提出上訴書狀，上
訴書狀應敘述具體理由。上訴書狀未敘述上訴理由者，應於上訴
期間屆滿後20日內補提理由書狀於本院(均須按他造當事人之人
數附繕本 )「切勿逕送上級法院」。
中    華    民    國   100    年    8     月    15    日
                                書記官  李佩玲
附錄論罪科刑法條：
修正前中華民國刑法第321條第1項第2款：
（加重竊盜罪）
犯竊盜罪而有下列情形之一者，處 6 月以上、5 年以下有期徒
刑：
二、毀越門扇、牆垣或其他安全設備而犯之者。